臺灣嘉義地方法院刑事判決　　　　九十五年度易字第四八二號
公　訴　人　臺灣嘉義地方法院檢察署檢察官
被　　　告　辛○○
　　　　　　　　　　生）
　　　　　　　　　　號
上列被告因詐欺案件，經檢察官提起公訴（九十五年度偵緝字第
二四二號），本院判決如下：
    主  文
辛○○共同連續犯詐欺取財罪，累犯，處有期徒刑貳年貳月。
    事  實
一、辛○○曾因偽造文書案件，經臺灣高等法院以八十八年度上
    訴字第二六六八號判決判處有期徒刑十月確定，於民國九十
    年十一月十二日縮短刑期執行完畢出監。詎不知悔改，復與
    蘇永松（偵查通緝中）共同基於意圖為自己不法所有之概括
    犯意聯絡，經徵得不知情之店員丙○○（業經為不起訴處分
    確定）之同意後，先於九十二年三月一日上午八時許，由辛○○帶同丙○○，以丙○○為承租人、辛○○為連帶保證人
    ，向不知情之蔡麗美承租位於臺南縣新市鄉○○街三十一號
    之房屋，作為辛○○與蘇永松共同開設公司之營業地址後，
    於同年月十一日以丙○○為唯一股東，申請設立「三科通信
    科技有限公司」（下稱三科公司，起訴書誤載為三科通信股
    份有限公司），再由辛○○於同年五月二十六日帶同丙○○
    前往臺灣土地銀行（下稱土銀）新市分行，以三科公司、代
    表人丙○○之名義（起訴書誤載為以丙○○之名義）申請支
    票作為辛○○、蘇永松共同詐取財物之犯罪工具。辛○○與
    蘇永松則掩飾本名並分別化名自稱為「許詰充」、「蘇凱倫
    」，先向附表一所示之眾多商家訂購小額貨品，且如期給付
    貨款，待博得上開眾多商家之交易信賴後，即自九十二年十
    一月中旬起至九十三年一月中旬止，連續於附表一所示之時
    間，向上開商家詐稱欲大量訂購貨物，且分別開立前開申得
    之支票交予商家偽以支付貨款，致上開商家紛紛陷於錯誤，
    而交付附表一所示之貨物，辛○○與蘇永松則將詐得之貨物
    載往辛○○於九十三年一月十日向不知情之曾宣誠所承租，
    位於嘉義市○○里○○路五六六巷十號第二間之倉庫內存放
    ，並將三科公司結束營業、逃匿無蹤，致眾多商家所收取之
    上開支票紛遭退票且追索無著。
二、辛○○、蘇永松復承前概括犯意，並與某姓名年籍不詳之成
    年男子共同基於意圖為自己不法所有之概括犯意聯絡，先於
    九十三年三月中旬某日，由辛○○向不知情之詹聯芳承租位
    於嘉義縣大林鎮三寸里橋子頭一之十二號房屋為據點，並均
    掩飾本名，辛○○另化名自稱為「許俊志」、另名男子則化
    名自稱為「許明峰」，以未經核准設立之「皇冠實業有限公
    司」（下稱皇冠公司）名義及上開相同之犯罪手法，於九十
    三年三月二十九日起至九十四年四月十日止，向如附表二所
    示之商家詐稱訂購貨物，致上開商家陷於錯誤交付附表二所
    示之貨物予皇冠公司，辛○○等亦將詐得之貨物載往上開位
    於嘉義市之倉庫內存放，並逃匿無蹤，致上開商家追索無著
    。嗣經警持搜索票於九十三年七月五日至上開位於嘉義市之
    倉庫內，查獲辛○○等向商家詐得之部分貨物，始查知上情
    。
三、案經乙○○、丑○○、卯○○、泰綸電機工業股份有限公司
    、高氏興業有限公司、富象國際有限公司、戊○○訴由嘉義
    縣警察局民雄分局報告臺灣嘉義地方法院檢察署檢察官偵查
    起訴。
    理  由
一、訊據被告辛○○固坦承有以丙○○為承租人、伊為連帶保證
    人承租上開位於臺南縣之房屋作為三科公司營業處所、帶同
    丙○○前往土銀新市分行申請支票作為公司支付貨款之用、
    化名為「許詰充」與自稱「蘇凱倫」之人向附表一所示之商
    家訂購附表一所示之貨物且未付清貨款，及由伊承租上開位
    於嘉義縣之房屋作為皇冠公司之據點、另化名為「許俊志」
    與自稱為「許明峰」之男子向如附表二所示之商家訂購附表
    二所示之貨物且未付清款項、另由伊承租上開位於嘉義市之
    倉庫等情不諱，惟矢口否認有何詐欺取財之犯行，辯稱：三
    科公司係由丙○○與自稱係丙○○叔叔之人負責，伊僅係受
    僱當店長，且僅向祥順通訊工程行、信鴻輪胎定位專業廠訂
    貨，其餘附表一所示之貨物則係「蘇凱倫」經理訂購，伊因
    與「蘇凱倫」經理不合，故於九十二年底過年前即離職，不
    知三科公司詐騙被害人；另皇冠公司之負責人係自稱許文明
    之人，伊僅係受僱當業務，雖附表二之貨物都係皇冠公司訂
    購，但伊僅有訂購東東企業社之貨物，且當伊發現皇冠公司
    將物品全搬走，就馬上打電話告知東東企業社不要再繼續送
    貨過來了，亦不知皇冠公司詐騙被害人云云。經查：
（一）被告上開犯罪事實，業據證人李燈茂、庚○○、翁隆進、
      曾宣誠、丑○○、陳志華於警詢、證人蔡麗美、詹聯芳、
      戊○○、謝月桂、癸○○、壬○○、乙○○、寅○○、謝
      豪家、丁○○、子○○、己○○、卯○○於警詢及偵查中
      證述綦詳。
（二）三科公司之登記負責人、營業處所承租人雖均為丙○○、
      申請使用之支票亦係以三科公司、代表人丙○○之名義，
      惟附表一所示之被害人於警詢或偵查中均證稱：僅看過一
      位會計小姐及自稱「蘇凱倫」、「許詰充」之人，在交易
      過程中，都是與自稱「許詰充」或「蘇凱倫」之人接洽，
      或稱：並未見過丙○○等語。另經檢察官於偵查中提示被
      告與蘇永松之相片予附表一所示之被害人指認後，均指證
      ：辛○○即係自稱「許詰充」之人、蘇永松即係自稱「蘇
      凱倫」之人等語。附表二所示之被害人亦證述：在交易之
      過程中，僅有自稱「許俊志」、「許明峰」之人在場，辛○○即係自稱「許俊志」之人，丙○○並非自稱「許明峰
      」之人等語，可知丙○○確實不常涉入三科公司或皇冠公
      司之營運。且丙○○於本院證稱：伊曾於七、八年前因車
      禍導致腦部受損，母親說過伊於車禍後曾在三科公司當店
      員，但伊對於在三科公司工作並無任何記憶，而叔叔們沒
      有做生意的，都是做蓋鐵皮屋、做水泥工、務農等，且伊
      家境貧窮，怎可能開公司等語，並有就醫紀錄多紙附卷可
      查（參見偵查卷第四六至五四頁），於訊問過程亦不難發
      現其反應能力較常人為低，顯無治理公司之能力。參以被
      告與蘇永松皆掩飾本名而以假名示人，而三科公司則係以
      丙○○為唯一股東申請設立登記，營業處所亦係以丙○○
      之名義承租，三科公司對外交易所使用之支票，亦係被告
      帶同丙○○前往土銀新市分行開立帳戶申請使用，僅丙○○未使用假名，此有丙○○名片、房屋租賃契約書、公司
      設立及銀行開戶相關資料影本各一份存卷可考（參見警卷
      第二三、二九至三二頁、本院卷第三二至四四、四八至五
      四頁），倘丙○○確欲為詐欺之犯行，豈有以真名示人之
      理，足認丙○○應係受被告、蘇永松所利用，雖有同意以
      其名義承租房屋、設立公司、申請支票使用，然對被告與
      蘇永松之詐欺取財犯行並不知情，而丙○○亦經臺灣嘉義
      地方法院檢察署檢察官為不起訴處分，有該九十三年度偵
      字第五五五七號不起訴處分書附卷可查（參見偵卷第九十
      至九四頁），是被告辯稱丙○○為三科公司之實際負責人
      ，伊僅係受僱店長，不知三科公司詐騙被害人云云，不足
      採信。
（三）被告坦承在三科公司時即以其名義承租上開位於嘉義市之
      倉庫，而該倉庫內經警查獲部分附表一所示之貨物，有贓
      物認領保管單、贓物認領照片各數紙附卷可查。再參以，
      證人即東東企業社之負責人戊○○於本院證稱：因為發現
      皇冠公司人去樓空當天很緊張，一直在找被告，可是被告
      隔天才回伊電話等語，證人李燈茂於警詢時亦陳稱：約於
      九十三年四月間，蘇永松曾請伊駕駛所有車牌號碼ＲＱ－
      一一九○號廂型車，與蘇永松一同至上開位於嘉義縣之皇
      冠公司，載運貨物至上開位於嘉義市之倉庫內，每次代價
      新臺幣一千元，共約三次，且曾見過被告在皇冠公司內幫
      忙搬貨物等語，顯見蘇永松亦有參與繼三科公司之後，以
      皇冠公司名義詐騙財物之犯行，而被告亦早已計謀連續以
      三科公司、皇冠公司之名義詐取財物，始先行承租倉庫以
      存放詐得之貨物甚明，是被告上開辯稱因與蘇永松不合，
      始自三科公司離職至皇冠公司任職，不知皇冠公司詐騙被
      害人財物，當發現皇冠公司將物品全搬走，就馬上打電話
      告知東東企業社，不知上開位於嘉義市之倉庫存放被害人
      之貨物云云，均屬圖卸之詞，委不足採。
（四）此外，並有三科公司店長「許詰充」、業務「蘇凱倫」、
      皇冠企業社「許俊志」、皇冠實業有限公司副理「許明峰
      」名片各一張、房屋租賃契約書二份；東東企業社請款單
      一張、送貨單八張、出貨單二張；弘輝貿易股份有限公司
      出貨單二張、應收帳款對帳單明細一張；惠德企業有限公
      司出貨單三張、對帳單一張、支票號碼ＤＶ000000
      0號支票一張、退票理由單一張、贓物認領保管單一張、
      認領照片一張；富象國際有限公司客戶應收帳對帳單二張
      、支票號碼ＤＶ0000000、0000000、00
      00000支票各一張、贓物認領保管單一張、認領照片
      一張；來思比企業股份有限公司傳真文件一張、支票號碼
      ＤＶ0000000、0000000之支票各一張、訂
      貨單二張、發票三張、贓物認領保管單一張、認領照片一
      張；信鴻輪胎專業定位廠提供之支票號碼ＤＶ00000
      00之支票一張、退票理由單一張、贓物認領保管單一張
      、認領照片一張；祥順通訊工程行出貨單四張、支票號碼
      ＤＶ0000000之支票一張、贓物認領保管單一張、
      認領照片一張；全球運動健康醫療器材商行提供之支票號
      碼0000000、0000000號退票理由單各一張
      、訂貨單三張、贓物認領保管單一張、認領照片一張；高
      氏興業有限公司提供之支票號碼ＤＶ0000000、0
      000000之支票及退票理由單各一張、贓物認領保管
      單一張、認領照片一張；泰綸電機工業股份有限公司提供
      之支票號碼ＤＶ0000000、0000000、00
      00000、0000000之支票影本及退票理由單各
      一張、出貨單四張、內銷部發貨單三張、請款明細表一份
      、贓物認領保管單一張、認領照片一張；正捷科技有限公
      司提供之支票號碼ＤＶ0000000之支票一張、退票
      理由單一張、送貨單二張、訂貨單二張、贓物認領保管單
      一張；甲○○○○○○提供之支票號碼ＤＶ000000
      0、0000000之支票影本及退票理由單各一張、訂
      貨單四張、贓物認領保管單一張、認領照片一張；上開位
      於嘉義市之倉庫照片四張、嘉義縣政府九十三年六月四日
      府城商字第○九三○○七二五三五號函一份、嘉義縣警察
      局民雄分局扣押書、扣押物品清單、搜索筆錄、無主貨品
      一覽表、本院九十三年度聲搜字第六二八號搜索票影本各
      一份、查扣照片二張、三科公司內營業狀況照片四張等附
      卷可茲為憑（以上均附於警卷且均為影本）。事證明確，
      被告犯行已堪認定。
二、被告行為後，刑法業經修正公布，而於九十五年七月一日生
    效施行，其中：
（一）刑法第三十三條第五款有關罰金之最低數額部分，刑法分
      則編各罪所定罰金之貨幣單位原為銀元，修正前刑法第三
      十三條第五款規定：「罰金：（銀元）一元以上」，而銀
      元與新臺幣間之折算，依現行法規所定貨幣單位折算新臺
      幣條例規定，以銀元一元折算新臺幣三元；修正後刑法第
      三十三條第五款則規定：「罰金：新臺幣一千元以上，以
      百元計算之」；經比較修正前、後之規定，修正後刑法第
      三十三條第五款所定罰金之最低數額，較之修正前提高，
      自以修正前刑法第三十三條第五款規定有利於被告。
（二）刑法第五十六條連續犯之規定，業已修正公布刪除，則被
      告之犯行，因行為後新法業已刪除連續犯之規定，此刪除
      雖非犯罪構成要件之變更，但顯已影響行為人刑罰之法律
      效果，自屬法律有變更，比較新、舊法結果，仍以被告之
      行為時法律即舊法論以連續犯較有利於被告。
（三）綜上各修正內容，比較刑法修正前後規定結果，修正後之
      刑法規定未較修正前規定有利於被告，依刑法第二條第一
      項前段之規定，仍應依修正前規定論處。
三、核被告所為，係犯刑法第三百三十九條第一項之詐欺取財罪
    。其上開犯行均與蘇永松、犯罪事實二之犯行並與自稱「許
    明峰」之人有犯意聯絡及行為分擔，分別為共同正犯。其先
    後多次詐欺犯行，時間緊接，且犯罪構成要件相同，顯係基
    於概括犯意反覆為之，為連續犯，應依法加重其刑。其曾因
    偽造文書案件，經臺灣高等法院以八十八年度上訴字第二六
    六八號判決判處有期徒刑十月確定，於九十年十一月十二日
    縮短刑期執行完畢出監，仍於受徒刑之執行完畢後，五年以
    內故意再犯本件有期徒刑以上之罪，為累犯，應依法加重其
    刑，並遞加重之。爰審酌被告犯後仍矢口否認犯行、未見有
    何悔意、未賠償被害人所受損害之態度、被害人雖有部分領
    回被詐貨物惟仍受有不小之損害暨被告犯罪之動機、目的、
    手段等一切情狀，量處如主文所示之刑。
四、據上論斷，應依刑事訴訟法第二百九十九條第一項前段，刑
    法第二條第一項前段、第二十八條、第三百三十九條第一項
    前段，修正前刑法第五十六條，刑法施行法第一條之一第一
    項、第二項前段，判決如主文。
本案經檢察官邱美英到庭執行職務。
中　　華　　民　　國　九十六　年　 一 　月 　二十三 　日
                  刑事第四庭  審判長法　官　蔡憲德
                                    法　官　鄧晴馨
                  　　　　　　　    法　官　吳育霖
上列正本證明與原本無異。
如不服本判決，應於判決送達後10日內向本院提出上訴狀（應附
繕本）。告訴人或被害人如對於本判決不服者，應具備理由請求
檢察官上訴，其上訴期間之計算係以檢察官收受判決正本之日期
為準。
中　　華　　民　　國　九十六　年　 一 　月 　二十三 　日
                                    書記官  林金福
附錄法條：
  中華民國刑法第339條
（普通詐欺罪）
意圖為自己或第三人不法之所有，以詐術使人將本人或第三人之
物交付者，處 5 年以下有期徒刑、拘役或科或併科 1 千元以下
罰金。
以前項方法得財產上不法之利益或使第三人得之者，亦同。
前二項之未遂犯罰之。
附表一：（金額單位為新臺幣）
 ┌──────┬────────┬──────────┐
 │犯罪時間    │廠商            │貨物                │
 ├──────┼────────┼──────────┤
 │九十二年十二│惠德企業股份有限│聖誕燈串二千二百八十│
 │月十二、二十│公司            │三串，共計十六萬八千│
 │三日、九十三│                │五百十元。          │
 │年一月二日  │                │                    │
 ├──────┼────────┼──────────┤
 │九十二年十二│富象國際有限公司│日本資生堂禮盒九百二│
 │月中旬及月底│                │十五盒，共計二十五萬│
 │某時        │                │五千五百五十元。    │
 ├──────┼────────┼──────────┤
 │九十二年十二│來思比企業股份有│ROOMBA吸塵器四十三台│
 │月八、二十二│限公司          │，共計二十九萬三千四│
 │日及九十三年│                │百七十五元。        │
 │一月十三日  │                │                    │
 ├──────┼────────┼──────────┤
 │九十三年一月│信鴻輪胎定位專業│GOOD  YEAR牌輪胎八個│
 │十二日      │廠              │，共計二萬一千六百元│
 │            │                │。                  │
 ├──────┼────────┼──────────┤
 │九十三年一月│祥順通訊工程行  │監視器材一批，共計十│
 │十二日      │                │四萬八千五百二十元。│
 ├──────┼────────┼──────────┤
 │九十二年十二│全球運動健康醫療│電動車六台、按摩棒二│
 │月二十九日、│器材商行        │支、塑身精靈二台、滾│
 │九十三年一月│                │輪機二台、跑步機一台│
 │二日        │                │、按摩椅一台、六五○│
 │            │                │風扇車二台、九○○滾│
 │            │                │輪機二台、九一○休閒│
 │            │                │椅二台，共計十七萬五│
 │            │                │千元（其中所交付二萬│
 │            │                │元之支票有兌現）。  │
 ├──────┼────────┼──────────┤
 │九十二年十一│高氏興業有限公司│電捲門遙控器四百五十│
 │月中旬某日  │                │六組、遙控發射器一百│
 │            │                │六十五組、人體感應器│
 │            │                │二百十組、電捲門停電│
 │            │                │設備十三組、監視系統│
 │            │                │四組，共計八十萬元。│
 ├──────┼────────┼──────────┤
 │九十二年十二│泰綸電機工業股份│家電一批，共計七十一│
 │月十九日、九│有限公司        │萬八千八百八十元。  │
 │十三年一月五│                │                    │
 │、六、八、十│                │                    │
 │二日        │                │                    │
 ├──────┼────────┼──────────┤
 │九十二年十二│正捷科技有限公司│遙控器一批，共計二十│
 │月二、二十二│                │六萬零六百元。      │
 │日          │                │                    │
 ├──────┼────────┼──────────┤
 │九十三年一月│甲○○○○○○  │神具用品一批，共計二│
 │四日        │                │十三萬八千三百元。  │
 └──────┴────────┴──────────┘
  附表二：（金額單位為新臺幣）
 ┌──────┬────────┬──────────┐
 │犯罪時間    │廠商            │貨物                │
 ├──────┼────────┼──────────┤
 │九十三年三月│東東企業社      │飲料杯封口機六台、冰│
 │二十九日、四│                │沙機六台、工作台六台│
 │月三、六、九│                │、免洗餐具，共計二十│
 │十日        │                │三萬五千九百元。    │
 ├──────┼────────┼──────────┤
 │九十三年四月│弘輝貿易股份有限│清潔劑二批，共計七萬│
 │八、十日    │公司            │六千五百七十二元。  │
 └──────┴────────┴──────────┘
